臺灣高等法院高雄分院刑事判決　　　　　　　　　　九十三年度上訴字第三五三號
　　上　訴　人
　　即　被　告　甲○○
　　選任辯護人　洪條根　律師
　　　　　　　　周君強　律師
右上訴人因違反毒品危害防制條例案件，不服臺灣高雄地方法院九十二年度訴字第二
五三五號中華民國九十三年三月八日第一審判決（起訴案號：臺灣高雄地方法院檢察
署九十二年度偵字第一七四四八號），提起上訴，本院判決如左：
  　主  文
原判決撤銷。
甲○○意圖販賣而持有第二級毒品，累犯，處有期徒刑玖年。第二級毒品安非他命貳
拾小包（驗後毛重肆拾點貳公克）及拾捌包（驗後淨重壹佰玖拾伍公克），均沒收銷
燬。
被訴販賣第一級毒品部分，免訴。
    事  實
一、甲○○曾有多次違反麻醉藥品管理條例、肅清煙毒條例及毒品危害防制條例案件
    等前科，又前於民國（下同）九十一年間因妨害兵役條例案件，經台灣高雄地方
    法院判處有期徒刑三月確定，於九十二年五月六日易科罰金執行完畢。仍不知悔
    悟，明知安非他命係屬毒品危害防制條例所列舉之第二級毒品，竟因自身染有施
    用毒品之惡習，於九十二年六月間某日，向姓名年籍不詳、綽號「小隻」、「泰
    山仔」等成年男子購入安非他命供己施用解癮，惟購入並施用部分毒品後，因其
    母罹患乳癌開刀亟需現款，復無固定工作、無收入支付日常生活所需，竟變更上
    開持有毒品供己施用之犯意，另行起意，意圖販賣而持有第二級毒品安非他命，
    擬伺機販售予他人牟利。嗣於：（一）九十二年六月十二日下午六時五十分許，
    在甲○○位於高雄市楠梓區○○○路一七四七巷八十七弄五號住處之停車場內，
    為警於平日均由甲○○騎乘使用之車號ＸＹＳ－四二二號機車座墊下起獲第二級
    毒品安非他命二十小包（驗前毛重四十點三公克、驗後毛重四十點二公克）。另
    起獲第一級毒品海洛因一小包（淨重零點零六公克、包裝重零點二六公克），並
    得其同意，至上址住處廚房抽屜內，再扣得甲○○所有而與本案意圖販賣第二級
    毒品而持有犯罪無關之夾鏈袋一號四十二個、三號三十五個、四號八十個，共一
    百五十七個；（二）九十二年八月十八日下午一時三十分，甲○○因另涉槍砲案
    件為警查獲後，旋於同日下午三時五十分許，警方再至甲○○居住之高雄縣鳥松
    鄉○○路力行巷一一六號地下室二樓，在甲○○騎乘使用之車號ＯＶＤ－三二五
    號機車座墊下，查扣第二級毒品安非他命十八包（驗前總毛重二百十二點五一公
    克、驗後總淨重一百九十五公克。另查扣第一級毒品海洛因十五包合計淨重五十
    七點九零公克、包裝重四點零六公克）。
二、案經高雄市政府警察局楠梓分局及行政院海岸巡防署南部地區巡防局高雄縣機動
    查緝隊移送臺灣高雄地方法院檢察署檢察官偵查起訴。
    理  由
甲、意圖販賣而持有第二級毒品安非他命部分：
一、訊據上訴人即被告甲○○（下稱被告）固供承確有於上開時地，分別為警查獲如
    事實欄所示之第二級毒品安非他命之情，惟矢口否認有右揭販賣第二級毒品安非
    他命及意圖販賣而持有第二級毒品安非他命之犯行，辯稱：扣案之安非他命均是
    我自己施用的；九十二年六月十二日被告之警詢筆錄，是警方誘導詢問，而且詢
    問時間太長，有無牽涉疲勞詢問，亦有疑問，應無證據能力云云。
（一）按被告之自白，非出於強暴、脅迫、利誘、詐欺、疲勞訊問、違法羈押或其他
      不正方法，且與事實相符者，得為證據，刑事訴訟法第一百五十六條第一項定
      有明文。經查，被告於九十二年六月十二日二十三時在高雄市政府警察局楠梓
      分局翠屏派出所供稱：「（警方於九十二年六月十二日十八時五十分在位於高
      雄市楠梓區○○○路一七四七巷八七弄停車場內，為警方持高雄地院搜索票當
      場查獲李慶宗（六十二年十二月十二日生）正要騎乘之重機（車）ＸＹＳ－四
      二二坐墊下海洛因一小（包）毛重零點二公克、安非他命二十小包共三十九公
      克，及
      有」、「（你所有之海洛因及安非他命，作何用途？）自己吸用」、「（自己
      吸用，為何要分裝海洛因一小包及安非他命二十小包？）因為自己有染上吸食
      海洛因之習慣，我母親又有乳癌開刀，現在又無工作，所以正準備將二十包安
      非他命賣出，賺取一些錢供母親開刀用，誰知連一包都沒有賣出就被警方查獲
      」等語。經本院調取系爭警詢筆錄錄音帶勘驗結果，錄音內容與筆錄內容相符
      ，有筆錄可憑，而依筆錄內容及錄音內容警方並無以強暴、脅迫、利誘、詐欺
      、疲勞訊問或其他不正之方法取供；證人即製作該次警詢筆錄之警員劉清輝亦
      於本院證稱：「（如何製作筆錄？）一問一答」、「（是否意思說你用口頭問
      ，他口頭答。然後你再寫成書面筆錄？）是的」、「（是否是因為先把筆錄寫
      好，然後再依寫好的筆錄唸了之後再錄音？）不是，我是問一句，錄一句」、
      「（是否向被告說承認要賣還沒賣，是無罪的？）沒有」、「（有無向被告說
      如果你說有吸食，到檢方去會收押勒戒？如果你說要賣還沒賣，會交保？）沒
      有」等語。至於上開警詢筆錄問話其中將海洛因一小「包」，於筆錄內容及錄
      音內容時均漏「包」字，衡情於快速製作筆錄過程，自可能發生此種錯誤情形
      ；又上開警詢筆錄，警方之問話簡短明確，被告答話內容亦非龐雜，則警方提
      問，被告隨即回答，並不困難，尚難指為上開警詢筆錄有何不正取供之情形，
      依上開規定，前述警詢筆錄自有證據能力，得作為證據。
（二）九十二年六月十二日，在被告所騎乘使用之車號ＸＹＳ－四二二號機車座墊下
      查獲第二級毒品安非他命二十小包（驗前毛重四十點三公克、驗後毛重四十點
      二公克）；同年八月十八日，在甲○○騎乘使用之車號ＯＶＤ－三二五號機車
      座墊下查獲第二級毒品安非他命十八包（驗前總毛重二百十二點五一公克、驗
      後總淨重一百九十五公克）等情，業據被告供承在卷，並有警卷所附搜索扣押
      筆錄、扣押物品目錄表及現場查獲照片暨扣案物照片可按。又扣案前揭晶體經
      刑事警察局鑑驗通知書、高雄醫學大學附設中和紀念醫院檢驗報告各一紙（原
      審卷四十九頁、五十七頁）附卷可稽。
（三）又上開扣案第二級毒品安非他命，係被告先基於供己施用之意購入後，嗣變更
      為販賣意圖而持有等情，已據被告於九十二年六月十二日警詢中明確供稱：我
      之前已有染上吸食海洛因之習慣，母親又有乳癌要開刀、現在又無工作，所以
      正準備將二十包安非他命賣出，賺取一些錢供母親開刀用，誰知連一包都沒有
      賣出就被警方查獲等語在卷（見楠梓分局警卷），嗣被告雖翻異前詞，改口辯
      稱：扣案毒品均是我自己吸食要用的，我警訊中所言不實在，是警員告訴我，
      如果我承認「想販賣，但沒有實際賣出去」沒有罪，我才這樣說云云，或辯稱
      係警方誘導詢問云云，惟查，如前所述，被告上開警詢自白，並非出於強暴、
      脅迫、利誘、詐欺、疲勞訊問、違法羈押或其他不正之方法取得，且依經驗法
      則判斷，案發時之供述較少權衡利害得失或受他人干預，比之事後翻異之詞為
      可信，故除非可證明其更異之詞與事實更為相符，或其初供係虛偽者外，自不
      得任意捨棄初供不採（參考最高法院八十年台上一０九號、八一年台上六五二
      五號、八二年台上五三一一號、八三年台上三二四三號、八七年台上一六００
      號判決意旨）；而證人劉清輝於原審到庭結證證稱：現場查扣之毒品及空夾鏈
      袋，被告承認是他的，毒品是他自己吸食，夾鏈袋是用來裝醬油的；我問他自
      己吸食，為何毒品分裝成那麼多包，他沈思一下，說母親開刀不夠錢，所以他
      準備要賣，還沒有賣就被警察查獲，他還有最後陳述說，他是母親要開刀沒錢
      ，不得已才要賣，還沒有賣出去，就被警察查獲；製作警詢筆錄時都有全程錄
      音，沒有中斷，被告配合度良好，我們問他問題他都會回答，但牽涉到販賣毒
      品問題時，被告會想一下再回答；當日現場另有搜得現金新台幣（下同）二、
      三十萬元現金，被告說那筆錢是她母親要開刀用的，我們就讓他母親領回去，
      沒有查扣等語（原審卷一五三至一五九頁），參以被告亦不否認上開警方另於
      現場搜得現金數十萬元，嗣發還未扣案一情，衡情倘被告未陳稱其母親開刀需
      要錢，不得已始起意販賣毒品，但尚未販賣出去即為警查獲等語，警方豈有讓
      其母領回現場搜得之現金，而未予查扣列為販毒所得證物之理？又被告二次為
      警查獲之毒品安非他命，已依規格、重量分裝成十數小包，均於被告騎乘使用
      之機車上扣得，衡情倘被告僅供自己施用，理應置於家中住處，何需大費周章
      分裝，且全數置於交通工具上而甘冒為警查獲之理？再被告前於八十三年間已
      因涉嫌販賣麻醉藥品安非他命案件，因查無積極證據足證其販賣毒品犯行，經
      臺灣高雄地方法院檢察署檢察官以八十三年偵字第一九六九九號為不起訴處分
      確定，顯見被告對販賣毒品係屬重罪應無不知之理，凡此，均足徵被告警詢筆
      錄並無受誘導訊問之問題，被告上開警訊所述與事實相符。
（四）綜上，被告上開所辯，純係事後卸責之詞，無可採信。本件事證明確，被告前
      揭犯行，洵堪認定。
二、按安非他命為毒品危害防制條例第二條第二項第二款所規定之第二級毒品，被告
    原係基於販賣營利以外之原因而購入第二級毒品安非他命，其後始起意販賣圖利
    ，核其所為，係犯毒品危害防制條例第五條第二項之意圖販賣而持有第二級毒品
    罪。按被告行為後，毒品危害防制條例固於九十三年一月九日生效施行，但關於
    被告所犯之該條例第五條第二項意圖販賣而持有第二級毒品罪刑及相關規定，均
    未修正，自無比較新舊法適用之問題。又按法院之審判，固應以起訴之犯罪事實
    為範圍，但於不妨害事實同一之範圍內，仍得自由認定事實，適用法律，而所謂
    事實同一，指刑罰權所以發生之原因事實係屬同一而言，非謂罪名或犯罪之構成
    要件同一，亦非謂全部事實均須一致；申言之，起訴書所指之罪名，對於審判上
    無拘束之效力，祇須其基本社會事實相同，縱令行為之程度有所差異，亦無礙其
    犯罪事實之同一性，仍得自由認定事實，變更檢察官所認之罪名，而適用刑罰（
    參考最高法院八十八年台非字第三四七號判決意旨）。經查，公訴人雖認被告前
    開所為係犯毒品危害防制條例第四條第二項之連續販賣第二級毒品罪云云，惟被
    告自始否認有意圖營利而販入第二級毒品安非他命，亦無被告賣出安非他命之證
    據（如買安非他命之人），雖然被告二次被查獲安非他命之數量，九十二年六月
    十二日下午六時五十分許，被查獲二十小包（驗前毛重四十點三公克、驗後毛重
    四十點二公克），又於同年八月十八日被查獲十八包（驗前總毛重二百十二點五
    一公克、驗後總淨重一百九十五公克），固非少量，但被告係長期施用毒品上癮
    者，其使用量自非微少，因此，尚難以被告於相距二個多月而被查獲上開數量之
    安非他命，遽認被告係意圖營利而販入上開安非他命，惟起訴書之犯罪事實欄已
    就被告持有第二級毒品安非他命之事實詳予載述，且兩者之基本社會事實同一，
    本院自應予以審理，並逕依刑事訴訟法第三百條之規定變更起訴法條，併予敘明
    。又其單純持有第二級毒品之犯行在先，進而意圖販賣而持有在後，前後二者乃
    持有行為繼續中，僅係更易其持有之目的而已，為實質上一罪，是其先前單純之
    持有為事後意圖販賣之持有所吸收，均不另論罪。再被告曾有多次違反麻醉藥品
    管理條例、肅清煙毒條例毒品及危害防制條例案件等前科，前於九十一年間因妨
    害兵役條例案件，經台灣高雄地方法院判處有期徒刑三月確定，於九十二年五月
    六日易科罰金執行完畢等情，有臺灣高等法院被告全國前案紀錄表及臺灣高雄地
    方法院檢察署刑案資料查註紀錄表各一份在卷可稽，其於前案執行完畢後，五年
    內再犯本件有期徒刑以上之罪，為累犯，應依刑法第四十七條之規定，依法加重
    其刑。
三、原審論處被告罪刑，固非無見；惟查，尚無積極證據足以證明被告有販賣第一級
    毒品海洛因或意圖販賣而持有第一級毒品海洛因之犯行（詳後述乙部分），原審
    併認被告同時並有意圖販賣而持有第一級毒品海洛因而依想像競合犯關係論處被
    告意圖販賣而持有第一級毒品罪刑，尚有未洽，被告上訴意旨否認有販賣第一級
    、第二級毒品及否認有意圖販賣而持有第一級毒品，雖有理由，但否認有意圖販
    賣而持有第二級毒品安非他命，則不可採，惟原判決既有上開可議之處，仍無可
    維持，應將原判決撤銷改判。爰審酌被告素行不佳，此次復意圖販賣而持有第二
    級毒品，伺機牟利，助長他人濫用毒品，危害社會治安，又犯後未見具體悔過表
    現，態度不佳，其意圖販賣而持有安非他命之數量，及其犯罪後之態度等一切情
    狀，量處如主文第二項所示之刑。上開二次扣案之第二級毒品安非他命：第一次
    二十小包（驗前毛重四十點三公克、驗後毛重四十點二公克）、第二次十八包（
    驗前總毛重二百十二點五一公克、驗後總淨重一百九十五公克），均應依毒品危
    害防制條例第十八條第一項前段規定，宣告沒收銷燬；至於鑑驗所耗用之安非他
    命，業已滅失，自毋庸宣告沒收銷燬。又扣案夾鏈袋一百五十七個，被告陳稱係
    來裝醬油或飯菜云云；經查，上開查扣之夾鏈袋一百五十七個，分成不同規格：
    一號小夾鏈袋長四公分、寬三公分；三號中夾鏈袋長十點三公分、寬七公分；四
    號大夾鏈袋常二十點二公分、寬十四公分等情，業經原審當庭勘驗（原審一三三
    頁），而證人劉清輝於原審審理時固證稱：於廚房抽屜查扣之一號夾鏈袋，與被
    告機車上查獲裝毒品之夾鏈袋相同（原審一五九頁）等情，但該等夾鏈袋均係在
    廚房查獲，而被告母親於本院審理時具結後證稱：「（為何家有這麼多的夾鏈袋
    ？）因為每天用，因為我作早餐，煎蛋餅，要用醬油比較方便」等語，且扣案三
    號中夾鏈袋長十點三公分、寬七公分；四號大夾鏈袋常二十點二公分、寬十四公
    分，依該等規格尺寸之大，應非分裝昂貴之安非他命之用，又無確切之證據證明
    扣案之夾鏈袋確屬被告分裝安非他命販賣預備之物；該等扣案夾鏈袋亦未檢驗出
    毒品反應，有高雄醫學大學附設中和紀念醫院檢驗報告一紙（原審卷第五十一頁
    ）附卷可稽，故不予宣告沒收或沒收銷燬，併此敘明。
乙、被告被訴販賣第一級毒品海洛因免訴判決部分：
一、公訴意旨另以：被告甲○○明知海洛因係屬毒品危害防制條例所列舉之第一級毒
    品，因自身染有施用毒品之惡習，因其母罹患乳癌開刀亟需現款，復無固定工作
    ，無收入支付日常生活所需，竟思以販賣第一級毒品海洛因牟取暴利之方式，解
    決經濟困境，於九十二年六月間某日，向姓名年籍不詳、綽號「小隻」、「泰山
    仔」等成年男子購入第一級海洛因，擬伺機販售予他人牟利。嗣於九十二年六月
    十二日，在甲○○騎乘使用之車號ＸＹＳ－四二二號機車座墊下查獲第一級毒品
    海洛因一小包（淨重零點零六公克、包裝重零點二六公克），及在其住處廚房抽
    屜內扣得未使用之夾鏈袋一號四十二個、三號三十五個、四號八十個，共一百五
    十七個；同年八月十八日，在甲○○騎乘使用之車號ＯＶＤ－三二五號機車座墊
    下，查扣第一級毒品海洛因十五包（合計淨重五十七點九零公克、包裝重四點零
    六公克）。因認被告另涉犯毒品危害防制條例第四條第一項之販賣第一級毒品罪
    嫌云云。
二、公訴人認被告涉有販賣第一級毒品罪嫌，係以扣案之二次扣案之毒品合計毛重六
    十四點二公克（按被告被查獲扣案之毒品，九十二年六月十二日被查扣之海洛因
    一小包，經鑑驗結果：淨重零點零六公克、包裝重零點二六公克；同年八月十八
    日查扣第一級毒品海洛因十五包，經鑑驗結果：合計淨重五十七點九零公克、包
    裝重四點零六公克），固非微，遠超過一般施用毒品者所持有之數量，且被告並
    無鉅款可購買如此多之海洛因，則被告既因無收入，自當量力購買少量毒品以求
    解癮，使符常情，惟其卻花鉅款購買遠超過施用毒品者短期所需之施用量，被告
    第一次為警查獲後二個月，再為警查獲更大量之毒品，可見被告購買本件扣案毒
    品之初，並非單純供己施用，而係以營利之意圖販入後伺機出售等為論據。
三、惟查，被告自始堅詞否認有販賣第一級毒品海洛因或意圖販賣而持有第一級毒品
    海洛因之犯行，被告亦未被查獲有關販賣第一級毒品海洛因行為之任何證據或販
    賣之對象，而被告自九十年十二月十三日十五、十六時起，至九十二年八月十八
    日十二時止，確有施用第一級毒品海洛因之事實，業經本院九十二年度上訴字第
    二一四四號一案判決確定在案，有該案判決書附於本院卷可查；又被告二次相距
    約二個月餘，被查獲扣案之毒品，九十二年六月十二日被查扣之海洛因一小包（
    淨重零點零六公克、包裝重零點二六公克），同年八月十八日查扣第一級毒品海
    洛因十五包（合計淨重五十七點九零公克、包裝重四點零六公克），固非微量，
    但一般施用海洛因上癮者，其施用量大，且被告係長期施用毒品，一次購入較多
    量之毒品，價格較低廉，因此，其為自己施用，購入上開數量之海洛因，供給施
    用，尚非全然不可能，且有如前述，上開夾鏈袋亦難認係被告分裝毒品販賣之用
    ，既無確切證據足以證明被告有販賣第一級毒品海洛因或意圖販賣而持有第一級
    毒品海洛因之行為，自難以推測之詞，遽認被告有販賣第一級毒品海洛因或意圖
    販賣而持有第一級毒品之犯行，應認扣案之第一級毒品海洛因係被告供給施用而
    持有。
四、按案件曾經判決確定者，應諭知免訴之判決，刑事訴訟法第三百零二條第一款定
    有明文。經查，有如前述，被告自九十年十二月十三日十五、十六時起，至九十
    二年八月十八日十二時止，施用第一級毒品海洛因之事實，業經本院九十二年度
    上訴字第二一四四號一案判決確定在案。被告前開被訴販賣第一級毒品而扣案之
    第一級毒品海洛因，既係被告前開確定判決施用第一級毒品海洛因期間，因施用
    第一級毒品而持有之海洛因，自為前開確定判決效力所及，且公訴人認被告被訴
    販賣第一級毒品及販賣第二級毒品之犯行，係數罪，本院自應就被告被訴販賣第
    一級毒品部分，另諭知免訴之判決。
據上論結，應依刑事訴訟法第三百六十九條第一項前段、第三百六十四條、第二百九
十九條第一項前段、第三百條、第三百零二條第一款，毒品危害防制條例第五條第二
項、第十八條第一項前段，刑法第十一條、第四十七條，判決如主文。
本案經檢察官許月雲到庭執行職務。
中　　　華　　　民　　　國　　九十三　　年　　 十二 　　月　　 十六 　　日
                               台灣高等法院高雄分院刑事第五庭
                                       審判長法官  曾永宗
                                             法官  陳明富
                                             法官  邱永貴
右正本證明與原本無異。
如不服本判決應於收受本判決後十日內向本院提出上訴書狀，其未敘述上訴理由者，
並得於提起上訴後十日內向本院補提理由書狀（均須按他造當事人之人數附繕本）「
切勿逕送上級法院」。
　　　　　　　　　　　　　　　　　　　　　  書記官  梁雅華
中　　　華　　　民　　　國　　九十三　　年　　 十二 　　月　　 十六 　　日
附錄本判決論罪科刑法條毒品危害防制條例第五條第二項：
  意圖販賣而持有第二級毒品者，處五年以上有期徒刑，得併科新臺幣五百萬元以下
  罰金。
